臺灣高等法院臺南分院刑事判決
　　　　　　　　　　　　　　　　 94年度上易字第377號　Ａ
上　訴　人　臺灣臺南地方法院檢察署檢察官
被　　　告　甲○○
選任辯護人　謝依良　律師
上列上訴人因被告竊盜案件，不服臺灣臺南地方法院94年度訴緝
字第1號中華民國94年6月7日第一審判決（起訴案號：臺灣臺南
地方法院檢察署90年度偵字第7702號及依職權併案審理臺灣臺南
地方法院檢察署90年度偵字第5258號、第6838號、第8327號），
提起上訴，本院判決如下：
    主  文
原判決撤銷。
本件公訴不受理。
    理   由
一、公訴意旨以：被告甲○○於九十年七月七日下午三時五十分
    許，騎乘上揭車牌號碼ＵＩＴ－３４７號輕型機車，至址設
    於臺南市○○路○段四六八號被害人乙○○經營之「瑞益瓦
    斯行」，見該瓦斯行將瓦斯桶置於騎樓下且無人看管之際，
    徒手搬運瓦斯桶（含桶共重四十公斤）一個，置於該輕型機
    車腳踏板，得手後欲離去時，經該瓦斯行員工發現並大喊制
    止，被告甲○○騎車逃逸，被害人乙○○乃騎乘機車自後尾
    隨捕被告甲○○，在臺南市○○路○段二四六號前，始將被
    告甲○○攔下，被告甲○○為脫免逮捕，當場與被害人乙○
    ○扭打而施強暴行為，經警據報後，於同日下午四時二十分
    許，在臺南市○○路○段二四六號前，當場逮捕正與被害人
    乙○○扭打之被告甲○○，因認被告甲○○竊取他人財物既
    遂，為脫免逮捕，而當場施以強暴行為，涉犯刑法第329條
    之準強盜罪嫌。惟查：
  (一)按犯罪事實應依證據認定之，無證據不得認定其犯罪事實；
    又不能證明被告犯罪者，應諭知無罪之判決，刑事訴訟法第
    一百五十四條第二項、第三百零一條第一項分別定有明文。
    又刑事訴訟法上所謂認定犯罪事實之證據，係指足以認定被
    告確有犯罪行為之積極證據而言，該項證據自須適合於被告
    犯罪事實之認定，始得採為斷罪資料；認定犯罪事實所憑之
    證據，無論係直接證據或間接證據，其為訴訟上之證明，須
    於通常一般之人均不致有所懷疑，而得確信其為真實之程度
    者，始得據為有罪之認定，倘其證明尚未達到此一程度，而
    有合理之懷疑存在，復無其他調查途徑可尋，法院即應為無
    罪之判決；再按告訴人之告訴，係以使被告受刑事追訴為目
    的，是其陳述是否與事實相符，仍應調查其他證據以資審認
    ，最高法院二十九年上字第三一０五號、七十六年台上字第
    四九八六號、五十二年台上字第一三００號分別著有判例可
    資參照。
  (二)本件公訴人認被告涉犯上揭罪嫌，無非係以上揭犯罪事實，
    業據被害人乙○○於警訊中證稱：案發時見被告載著一支瓦
    斯桶逃逸，隨即騎機車追捕，一直追至安中路三段二四六號
    前才將被告攔住，被告苦苦哀求要我放過他，並欲拿錢賠我
    ，我不答應，堅持要報警處理，被告即對我反抗，我即將被
    告推倒在地，當我與被告扭打時警方即趕到將被告逮捕等語
    甚詳，被害人與被告素無嫌隙，應無設詞誣陷之理，參以被
    告於警訊中供述：遭被害人乙○○攔下後並未反抗或毆打他
    ，僅出手擋其拳頭而已，後來我抱住他也是為了擋其拳頭等
    情狀，被告所辯上情，顯係事後避就之詞，不足採信，此外
    復有贓物認領保管單一紙在卷可按，為其所憑主要論據；公
    訴蒞庭檢察官並補充證人即案發後至現場處理之警員孫杰之
    於原審審理時（原審90年度訴字第917號）之證言為證據。
    訊之被告甲○○堅詞否認上揭為脫免逮捕，當場與被害人乙
    ○○扭打而施強暴之準強盜犯行，並辯稱：伊行竊遭被害人
    乙○○攔下後，並沒有出手毆打被害人乙○○，當時伊跪在
    地上抱住被害人乙○○，要被害人乙○○放過伊，後來被害
    人乙○○出手打伊，伊就躺在地上，隨後警方就來了等語。
  (三)證人乙○○固於90年7月7日警詢中證述：「（你追至何處才
    查獲陳嫌《按指被告甲○○》？時間為何？追獲陳嫌時你如
    何處置？陳嫌有無反抗？請詳述。）我一直追至安中路三段
    二四六號前才將陳嫌攔住．．．我攔住陳嫌後抓住他，陳嫌
    苦苦哀求我放過他並欲拿錢賠我，我不答應堅持要報警處理
    ，陳嫌即對我反抗，我即將陳嫌推倒在地，陳嫌起身並欲打
    我，而當我與其扭打時，警方即趕到將陳嫌逮捕。」等語（
    詳臺南市警察局第三分局南市三警刑偵字第四三四號刑案偵
    查卷第二頁反面）；惟其於94年5月24日原審審理於辯護人
    主詰問時結證：「（追到被告時，被告作何事？）我大聲叫
    他下來，他不下來，我用機車將他攔下來，然後我叫他下來
    ，問他為何偷瓦斯桶，我抓住被告的領口，被告要反抗，跟
    我拉拉扯扯，被告要我不要抓他領口，要我抓他的後面的褲
    袋，說抓住領口不好看，後來被告還要發動機車，我就將被
    告扯下來，被告連人帶車都倒地，之後警察就來了。」、「
    （拉扯過程中，被告有無打你？）沒有。」、「（當時拉扯
    時，你有無受傷？）沒有。」等語（詳原審卷第200頁、第
    201頁）；於檢察官行反詰問時結證：「（你將被告攔下時
    ，被告如何反抗？）不是反抗，被告想要逃逸，被告將我的
    手撥開。」、「（你後來有和被告拉拉扯扯倒在地上？）是
    。我抓住被告的褲頭，將被告壓在地上。」、「（被告還是
    一直掙脫想要逃跑？）是。」等語（詳原審卷第201頁、第
    202頁）。是依證人乙○○前揭證述之內容，其先謂被告反
    抗並與其發生扭打，後則改稱被告並非反抗，僅是要逃逸而
    已，且與伊拉扯過程中，被告並未有主動出手毆打伊之行為
    ，伊並未因此受傷。準此，證人乙○○先後所為之供述，已
    有齟齬未合之處，是否得僅以證人乙○○先前於警詢不利於
    被告之供述，遽入人罪，已非無疑。
  (四)證人孫杰之固於90年8月14日，原審審理時結證：「（當日
    情形？）當日《九十年七月七日》我是巡邏勤務，到案發地
    點《臺南市○○路○段二四六號》發現乙○○及被告扭打，
    就下車查詢。」等語（詳原審90年度訴字第917號刑案審理
    卷第十六頁）；又於90年11月27日，原審審理時結證：「（
    當天情形？）九十年七月七日我巡邏到安中路三段二四六號
    前有二人在馬路上拉扯，我們就迴車過去，看到被害人與被
    告在騎樓下扭打，倒在地上，纏在一起，被告手擺在何處我
    不清楚，沒有看到被告出手毆打被害人，我但表明身分，被
    害人就爬起來，被告躺在地上，我們拉起被告，回警局作筆
    錄。」等語（詳原審90年度訴字第917號刑案審理卷第56頁
    ）。是依證人孫杰之前揭供述，固已明確證述其至案發地點
    時，被告與證人乙○○有發生扭打之事實，惟其前開90年11
    月27日之供述，則另敘及其並未看到被告出手毆打被害人乙
    ○○等語，是證人孫杰之既未看到被告有出手毆打被害人乙
    ○○之舉措，又謂是時渠二人扭打在一起，所為供述已有矛
    盾，且其證述被告與被害人乙○○發生扭打乙節，復與證人
    乙○○前開於原審行交互詰問時證述被告並未出手毆打伊之
    事實不符，則證人孫杰之前揭證述其至案發地點時，被告與
    證人乙○○發生扭打乙情，是否屬實，誠有疑義。
  (五)證人孫杰之於94年4月28日，原審審理於原審訊問時另結證
    ：「（九十年七月七日你曾經在臺南市○○路○段二四六號
    發現乙○○及被告，根據你九十年八月十四日及九十年十一
    月二十七日之本院審理筆錄《90年度訴字第917號》，你說
    有看到被害人跟被告兩人，當時兩人的情形如何？）他們二
    人抱在一起倒在地上。」、「（在何處看到他們二人？）我
    們是接到勤務中心的通報，我們當時在巡邏，安南國中旁邊
    有糾紛，到達現場時，發現兩人糾纏在一起。」、「（糾纏
    一起是什麼意思？）他們二人抱在一起，倒在地上，拉拉扯
    扯，有一個人要跑，另外一個人把他拉住。」、「（有無看
    到被告出手打被害人？）．．．我們沒有親眼看到被告有出
    手毆打被害人。」、「（90年10月27日當天的筆錄說看到被
    告與被害人在騎樓樓下扭打，有無這樣說？）當時法官也在
    問如何扭打，他們手有無動作出來，我沒有看到，我去就趕
    快要把他們二人架開。我只是看到他們二人肢體糾纏在一起
    ，沒有看到有人出手打人。」、「（你剛剛說有一個人看起
    來要跑，另一個人看起來要抓住他，是否是這樣？）這很難
    解釋，兩人就纏在一起。」等語（詳原審卷第171頁、第172
    頁）；於檢察官詰問時結證：「（他們二人如何抱在一起？
    ）兩人倒在地上。」、「（兩人如何躺？）我們一下去就衝
    去把他們拉開，記不起來。」、「（看到他們二人倒在地上
    ，肢體有無拉扯？）我看到他們兩人抱在一起，才把他們二
    人拉開。」、「（被告有無靜靜的躺在地上？）沒有。」等
    語（詳原審卷第172頁、第173頁）。依證人孫杰之前開於原
    審審理時之證述內容，可知證人孫杰之並無法具體詳實描述
    案發當時，被告與證人乙○○二人之肢體動作，僅能概稱二
    人抱在一起、拉拉扯扯、糾纏在一起，然仍可明確供述伊並
    未親眼目睹被告有出手毆打被害人乙○○之行為，是尚難依
    證人孫杰之曾證述被告與被害人乙○○發生扭打乙情，而為
    不利於被告之認定。
  (六)證人乙○○、孫杰之固曾為不利於被告之供述，惟其等之前
    揭不利於被告之供述，均存有前後不一之明顯瑕疵，尚難遽
    為不利於被告之認定，已如前述，且證人孫杰之嗣後於原審
    審理時證述伊並未親眼目睹被告有出手毆打被害人乙○○之
    行為乙情，經核與證人乙○○於本院審理時證述之情節相符
    ，復據被告一再供陳在卷，且無證據可資證明證人乙○○因
    此受傷，堪認被告於經證人乙○○騎乘機車攔下後，確未有
    出手毆打被害人乙○○之積極施強暴行為無訛。再者，苟被
    告於證人乙○○發現其竊盜犯行並於騎乘機車將其攔下後，
    確有為脫免逮捕施強暴行為而與證人乙○○發生扭打之行為
    或犯意者，當下僅被告與證人乙○○二人在場，且被告係一
    三十二歲之青壯年，而證人乙○○已年近五十歲（41年10月
    24日生），衡情焉有於遭證人乙○○推倒在地後，不主動積
    極出手毆打反抗被害人之理！並於遭證人乙○○攔下抓住領
    口後，請證人乙○○改抓後面褲袋較為好看之理！是要難因
    證人乙○○曾於原審審理時證述被告曾將伊的手撥開一語，
    即謂係為脫免逮捕所為之強暴行為。
  (七)綜上各情相互參酌，本件公訴意旨所據積極證據所為之證明
    並未達到於通常之人均不致有所懷疑，而得確信其為真實之
    程度，故不能遽為被告甲○○有罪之判斷。此外復查無其他
    積極證據足資認定被告確有公訴人指訴之前揭不法犯行，揆
    諸前述規定，不能證明被告有刑法第329條之準強盜罪犯行
    。
二、本件公訴人指訴被告涉嫌準強盜罪之不法犯行，惟如上所述
    ，不能證明被告有刑法第329條之準強盜罪犯行，但被告業
    已坦承竊盜部分之罪行，故原審予以論罪科刑，固非無見，
    但查：按連續犯之行為業經就一部分起訴者，依審判不可分
    之原則，固應就全部予以審判，惟其他部分如在同一法院重
    行起訴時，則應依刑事訴訟法第303條第2款，就後繫屬之案
    件諭知不受理之判決，不得僅就全部事實予以審判，而對後
    案不予處理。（最高法院86年度台上字第1647號判決參照）
    ，本件被告另有因竊盜犯行，為臺灣臺南地方法院檢察署檢
    察官另以90年度偵字第5258號提起公訴，由原審以94年度易
    緝字第2號審理，另臺灣臺南地方法院檢察署檢察官又以90
    年度偵字第6838號、第8327號函請併案審理，雖未據公訴人
    起訴，惟此部分犯行與業經起訴有罪部分之犯行，有連續犯
    裁判上一罪之關係，已如前述，本院自得一併審理，惟查90
    年度偵字第5258號繫屬臺灣臺南地方法院之日期為90年7月
    11 日，此有臺灣臺南地方法院檢察署檢察官90年7月10日南
    檢玲勤字第036812號函送90年偵字第5258號卷及起訴書附臺
    灣臺南地方法院90年易字第1438號卷第2頁，臺灣臺南地方
    法院收文章為90年7月11日17時附卷可稽（臺灣臺南地方法
    院90年易字第1438號卷第2頁地院收文章），較本件90年度
    偵字第7702號提起公訴，其繫屬法院日期為90年7月24日17
    時在先（見臺灣臺南地方法院90年訴字第917號卷第1之2頁
    之地院收文章），是本件既繫屬在後，揆諸上開說明，自應
    為不受理，檢察官上訴意旨，以本件係繫屬在後應係重行起
    訴，應為不受理判決，原判決誤為實體判決，認事用法尚有
    未洽等語，為有理由，原判決既有可議，自屬無可維持，應
    由本院將原判決撤銷改判，諭知公訴不受理。
三、另原審依職權併案審理部分即原判決犯罪事實(一)(二)(三)（臺灣
    臺南地方法院檢察署檢察官90年度偵字第5258號、第6838號
    、第8327號），因原判決業經本院撤銷諭知公訴不受理，自
    無由併案審理，附此敘明。
據上論結，應依刑事訴訟法第369條第1項前段、第303條第2款，
判決如主文。
本案經檢察官劉得鉦到庭執行職務。
中　　華　　民　　國　　94　　年　　9 　　月　　13　　日
                  刑事第六庭    審判長法　官　蔡崇義
                                      法　官　董武全
                                      法　官　侯明正
以上正本證明與原本無異。
不得上訴。
　　　　　　　　　　　　　　　　　　　書記官　李育儒
中　　華　　民　　國　　94　　年　　9 　　月　　15　　日
